【裁判字號】    96,訴,207
【裁判日期】    970307
【裁判案由】    搶奪
【裁判全文】
臺灣雲林地方法院刑事判決               96年度訴字第207號
公  訴  人  臺灣雲林地方法院檢察署檢察官
被      告  甲○○
指定辯護人  劉嘉堯律師
上列被告因搶奪案件，經檢察官提起公訴（96年度偵字第50號）
，本院判決如下：
    主  文
甲○○犯搶奪罪，處有期徒刑壹年，減為有期徒刑陸月，如易科
罰金，以新臺幣壹仟元折算壹日。
    事  實
一、甲○○於民國95年12月19日晚間10時30分許，在雲林縣北港
    鎮○○路128 號丁○○○經營之明合春小吃部用餐，因見隔
    壁桌丙○○用餐完畢，並取出現金千元紙鈔7 張即新臺幣（
    下同）7,000 元，點呼站在店門口之丁○○○入內結帳時，
    竟萌生為自己不法所有之意圖，乃趁丙○○不及防備之際，
    徒手搶奪丙○○手中之千元紙鈔7 張得手。嗣2 人扭打在地
    ，甲○○於過程中受有左側頭頂前方撕裂傷2 公分、右上眼
    瞼撕裂傷1 公分等傷害，嗣丁○○○見狀報警處理，為警在
    甲○○口袋內查獲前開搶得之千元紙鈔7 張（丙○○傷害部
    分，另案經臺灣雲林地方法院檢察署檢察官為不起訴處分確
    定）。
二、案經丙○○訴由雲林縣警察局北港分局報告臺灣雲林地方法
    院檢察署檢察官偵查起訴。
    理  由
一、證據能力部分：
  (一)按被告以外之人於審判外之言詞或書面陳述，除法律有規定
    者外，不得作為證據，刑事訴訟法第159 條第1 項定有明文
    。次按被告以外之人於審判外陳述，雖不符刑事訴訟法第15
    9條之1 至之4 之規定，而經當事人於審判程序同意作為證
    據，法院審酌該言詞陳述或書面陳述作成時情況，認為適當
    者，亦得為證據；當事人、代理人或辯護人於法院調查證據
    時，知有同法第159 條第1 項不得為證據之情形，而未於言
    詞辯論終結前聲明異議者，視為有前項之同意，同法第159
    條之5 定有明文。
  (二)被告甲○○及其辯護人對檢察官所舉書面供述證據之證據能
    力，於本院準備程序均主張證人丙○○於95年12月19日警詢
    筆錄、證人丁○○○於95年12月20日警詢筆錄，均屬被告以
    外之人於審判外之陳述，表示不同意作為證據（見本院卷第
    38頁背面），本院認丙○○、丁○○○於審判中已以證人身
    分到庭作證，且觀之證人丙○○、丁○○○於警詢時之證詞
    ，並未經檢察官證明具有較可信之特別情況，及為證明犯罪
    事實存否所必要，而依刑事訴訟法第159 條之2 可作為證據
    之例外情況，依刑事訴訟法第159 條第1 項之規定，對於被
    告自不得作為證據。除上開爭執外，被告及其辯護人，對於
    檢察官所舉其餘所有書面及言詞陳述之證據能力，於本院行
    準備程序時均表明同意列為證據，本院審酌該等供述證據之
    取得過程並無瑕疵，與本件待證事實間復具有相當之關聯性
    ，以之為本件證據尚無不當，自得採為證據。
二、實體方面：
  (一)認定犯罪事實所憑之證據及理由：
    訊據被告甲○○矢口否認有搶奪告訴人丙○○所有現金千元
    紙鈔7 張之犯行，辯稱：我當天沒有跟丙○○打架，也沒有
    拿丙○○的錢，丙○○看我不順眼，就拿酒瓶打我的頭，那
    時我就暈倒不醒人事，我是隔天清醒後，才去派出所製作筆
    錄，我當天去小吃部消費時，身上剩下700多元，7,000元是
    他打我後拿出來放在椅子上的，說我搶他的錢云云。惟查：
  1.證人丙○○於檢察官偵訊時證稱：我是95年12月19日晚上10
    點多到丁○○○的麵攤，後來我吃完叫丁○○○來算帳，我
    那時手上拿7,000 元，正在等丁○○○來算帳，甲○○看到
    我手上有錢，就跑過來搶，他有將錢搶到手，我質問他為何
    拿我的錢，他都沒有說，我要把錢要回來，先推他一把，他
    也推我一把，後來我們一起跌倒在地上扭打，我在下，他在
    上，他跌倒時撞到牆壁，頭部才流血，我的錢並沒有搶回來
    ，後來警察到場，我們扭打才停止等語（見偵卷第18頁至第
    19頁）；於本院審理時證稱：95年12月19日晚間10時30分許
    ，我在丁○○○的麵攤吃東西，甲○○坐我隔壁桌，我吃完
    東西手中拿整疊的7,000 元出來，叫老闆娘過來算帳，我當
    時坐在桌子那裡面向外面，結果老闆娘還沒有來，他趁我沒
    注意，就把我手中的錢搶走，我看到他將錢搶走，我馬上就
    推他，喊說為何要拿我的錢，他沒有回答，2 人就吵架打起
    來，2 人都有打，我用手打他，我被他壓在下面，他在上面
    ，他有用手打我的頭部，我沒有流血，他可能有流血，老闆
    娘喊說不要打架，就報案處理，後來因為有人在外面喊管區
    來了，甲○○就爬起來走出去，我也爬起來等語（見本院卷
    第91頁至第93頁、第94頁至96頁）。又證人丁○○○於檢察
    官偵訊時證稱：當天丙○○與甲○○都是獨自來消費，坐隔
    壁桌，甲○○叫完後，就馬上付完帳，後來丙○○說一聲要
    付款，我就從外面的麵攤進來，丙○○當時錢已經拿出來了
    ，但是還沒有拿給我，同時外面又有3 個客人進來，我就馬
    上轉身招呼客人，但一進來，他們2 人就已經在地上扭打，
    甲○○頭上還有流血，我就打110 、119 等語（見偵卷第17
    頁至第18頁）；於本院審理時證稱：我在外面聽到聲音，結
    果轉頭過去看，就看到甲○○與丙○○打架倒在地上，甲○○頭上流血，我就報案等語（見本院卷第98頁至第99頁正面
    ）。此外，復有中國醫藥大學北港附設醫院96年8 月6 日院
    醫事字第96080332號函1 份附卷可稽。是被告於95年12月19
    日晚間10時30分許，與丙○○同時在雲林縣北港鎮○○路12
    8 號丁○○○經營之明合春小吃店，分別坐在不同桌用餐，
    嗣丙○○用餐完畢，取出現金點呼站在店門口之丁○○○入
    內結帳，並因細故與被告扭打於地，致被告受有左側頭頂前
    方撕裂傷2 公分、右上眼瞼撕裂傷1 公分等傷害等情，應堪
    認定。
  2.證人丙○○於檢察官偵訊時證稱：警察到場後，我跟警察說
    甲○○有拿我的錢，警察叫他把錢拿出來的時候，我那時人
    在裡面沒有看到，他們那時人剛好要往外面走上救護車等語
    （見警卷第19頁）；於本院審理時證稱：我與甲○○吵架打
    起來，後來因為有人在外面喊管區來了，甲○○就爬起來走
    出去，我也爬起來，我就說慢點出去，被告有跟我拿錢，管
    區聽到我這樣講才處理，我走出去時，管區已經叫他把錢拿
    出來，是老闆報案的，錢上面有沾到血，不知道是1張或2張
    等語（見本院卷第93頁、第96頁背面至第97頁正面）。又證
    人丁○○○於檢察官偵訊時證稱：我有看到甲○○手中拿千
    元鈔，但幾張我不知道，鈔票上面還有血，警察、救護車來
    時，丙○○喊說甲○○有搶錢，不要把他帶走，我才叫警察
    搜甲○○的身，警察叫甲○○把錢拿出來，甲○○自己拿千
    元鈔出來放在桌上，鈔票當時都已經揉成一團，有幾張我不
    知道等語（見偵卷第18頁）；於本院審理時證稱：當天甲○○與丙○○都有喝酒，他們在那邊打，我不敢過去，後來警
    察到場，救護車也來，丙○○一直說甲○○搶他的錢，並叫
    救護車慢點將甲○○帶走，要警察搜甲○○身上，但警察沒
    有搜，警察叫甲○○把錢拿出來，我看到甲○○從口袋將錢
    拿出來，我只知道是千元鈔票，不知道多少錢，當時甲○○
    還可以走路，是自己走路跟隨救護車上的人搭乘救護車就醫
    ，沒有人扶他，只是牽著而已，後來我清理現場時並未看到
    工具，也沒有看到酒瓶破掉，只有桌子倒下及筷子到處散亂
    滿地，我想可能是2 人打架跌倒時，去撞到牆壁受傷等語（
    見本院卷第98頁背面至第100 頁正面、第101 頁背面至第10
    2 頁正面）。再證人即到場處理警員乙○○於本院審理時證
    稱：當天同事通知我說小吃部有人吵架，我就過去處理，我
    到場時，甲○○與丙○○已經沒有在打，我看到甲○○有受
    傷，那時有叫救護車來，就想說先將甲○○送上救護車去醫
    院，結果丙○○說等一下，說甲○○搶他的錢，甲○○當時
    有喝酒，我就問甲○○有沒有搶錢，他說沒有，我就叫他將
    身上的錢全部拿出來，他就從口袋拿了7 張千元紙鈔出來，
    拿出來的錢是捏成整團的，錢有沾上血，後來甲○○是自己
    用走的上救護車，他到醫院時的精神狀態是清醒的，沒有昏
    迷，我有將該千元紙鈔7 張拍照，並交給丙○○領回，有製
    作贓物認領保管單，現場亂糟糟的，我沒有注意有沒有酒瓶
    打破等語（見本院卷第102 頁背面至第106 頁背面）。況觀
    諸卷附警員拍攝之千元紙鈔照片1 張（見警卷第13頁），發
    現7 張千元紙鈔均有遭受外力搓揉、擰扭之痕跡，其中1張
    千元紙鈔正面並多處沾有血跡。是堪認丙○○於上揭時、地
    ，確有向到場處理之警員乙○○表示遭被告搶奪現金，且經
    警員乙○○要求被告交出現金後，被告亦有當場自口袋內取
    出已捏成整團之千元紙鈔7 張，紙鈔上並沾有血跡。至被告
    辯稱：7,000 元是丙○○打我後拿出來放在椅子上的，說我
    搶他的錢云云，顯與事實不符，不足採信。
  3.被告於上揭時、地，趁丙○○不及防備之際，徒手搶奪丙○○手中之千元紙鈔7 張得手等情，迭經證人丙○○於檢察官
    偵訊及本院審理時證述如上。衡情若被告未搶奪丙○○手中
    之千元紙鈔7 張，丙○○何以案發當時即刻向到場警員表示
    遭被告搶奪現金？又被告於本院審理時既自承：我當天去小
    吃部消費時，身上剩下700 多元等語（見本院卷第108 頁背
    面），為何當場可自口袋內取出為數不少之千元紙鈔共計7
    張？再該千元紙鈔7 張均呈現遭人捏成整團狀，亦與一般人
    將紙鈔平整放在口袋內之情況未符，顯係被告搶奪現金得手
    後，與丙○○發生衝突扭打之際，因緊握在手中所致。況被
    告始終無法解釋何以前開千元紙鈔1 張沾有血跡，僅辯稱：
    丙○○拿酒瓶打我的頭，那時我就暈倒不醒人事云云，然此
    與證人丙○○、丁○○○、乙○○上開證述被告係自行將千
    元紙鈔7 張自口袋內拿出，並走上救護車等情不符，足見被
    告當時意識清楚，其辯稱不醒人事云云，無非為掩飾其搶奪
    丙○○手中千元紙鈔7 張之犯行。從而，丙○○指證遭被告
    搶奪千元紙鈔7 張得手一節，應非子虛。前開千元紙鈔上之
    血跡，應係被告與丙○○發生扭打，手中緊握該千元紙鈔之
    際，不慎碰觸到其頭部流血之傷口所致。另由被告將搶奪之
    現金千元紙鈔7 張緊握手中，並放入口袋內觀之，益徵被告
    主觀上具有不法所有之意圖。
  4.至辯護人為被告辯護稱：丙○○於偵訊時證稱被告頭部傷害
    ，係因拉扯過程中撞及牆壁所致，然與中國醫藥大學北港附
    設醫院之回函結果「被告2 處傷口均於頭部且有距離（一在
    左方，一在右方），故跌倒撞到牆壁的可能性很小，應是鈍
    器擊傷所致」不同，故丙○○指述不實，本件極有可能係丙○○以酒瓶毆打被告頭部，為推卸責任，乃趁被告飲酒後意
    識不清之情況下，趁機將千元紙鈔7 張塞入被告口袋內，以
    此嫁禍於被告等語。惟被告係自行自口袋內拿出千元紙鈔，
    並步行上救護車，業經證人丙○○、丁○○○、乙○○證述
    如上，且被告於檢察官偵訊時亦明確指稱：7,000 元是丙○○打我後拿出來放在椅子上的，說我搶他的錢等語，顯示被
    告當時並無辯護人所指陷入意識不清之情況，是辯護人推論
    極有可能係丙○○將千元紙鈔放入被告口袋，故陷被告於罪
    一節，不足採信。又關於被告於上揭時、地，受有左側頭頂
    前方撕裂傷2 公分、右上眼瞼撕裂傷1 公分等傷害究因何所
    致，被告固辯稱：丙○○拿酒瓶打我的頭，那時我就暈倒不
    醒人事，我是隔天清醒後，才去派出所製作筆錄云云，然被
    告當時並無暈倒意識不清之情況，業經認定如上，是被告辯
    稱遭丙○○持酒瓶毆打頭部一節，可否遽以採信，已非無疑
    。況證人丙○○於本院審理時證稱：我沒有拿東西打甲○○
    ，我是用手打他等語（見本院卷第94頁正面、第96頁背面）
    ，且證人丁○○○於本院審理時亦證稱：我後來清理現場時
    並未看到工具，也沒有看到酒瓶破掉，只有桌子倒下及筷子
    到處散亂滿地等語，是現場既未發現破碎酒瓶，自難認丙○○有持酒瓶毆打被告。再經本院函詢中國醫藥大學北港附設
    醫院關於被告所受傷勢造成原因，該院回覆結果固為：「甲○○當時左側頭頂前方有一約2 公分之撕裂傷，右上眼瞼約
    1 公分撕裂傷，2 處傷口均於頭部且有距離（一在左方，一
    在右方），故跌倒撞到牆壁的可能性很小，應是鈍器擊傷所
    致」等語，有前開中國醫藥大學北港附設醫院96年8 月6 日
    院醫事字第96080332號函1 份附卷可稽。然查丙○○當時與
    被告扭打在地，已如前述，顯見扭打過程混亂、激烈，則被
    告於扭打過程中，身體難免有撞擊牆角、桌腳、椅子腳或其
    他現場尖銳物品之情形，而此類撞擊亦會造成撕裂傷，是被
    告左前側頭頂前方、右上眼瞼因分別撞擊牆角、桌腳、椅子
    腳或其他現場尖銳物品，致受有撕裂傷，在客觀上即非無可
    能，故尚難遽認被告所受之傷害，必定係丙○○持鈍器擊傷
    所造成。從而，丙○○於檢察官偵訊時證稱：被告跌倒時撞
    擊牆壁，頭部才流血等語（見偵卷第19頁），非無足採。另
    被告所受2 處頭部撕裂傷，雖有一段距離，顯非被告1 次跌
    倒撞擊牆壁所同時造成，惟觀察力本因人而異，依案發當時
    黃穎川與被告扭打在地之混亂狀況，本難期待丙○○能夠冷
    靜注意被告頭部成傷之細節，是縱丙○○僅能指出被告因跌
    倒致頭部撞擊牆壁成傷，未能指出被告頭部另1 部位撕裂傷
    之成因，亦難遽認證人丙○○之指述有瑕疵，而為有利於被
    告之認定。
  5.綜上所述，被告空言否認犯行，顯係事後卸責之詞，不足採
    信。其趁丙○○不及防備之際，徒手搶奪丙○○手中之千元
    紙鈔7 張得手，事證明確，犯行洵堪認定，應依法論科。
  (二)論罪科刑部分：
  1.核被告甲○○所為，係犯刑法第325 條第1項之搶奪罪。
  2.爰審酌被告見告訴人丙○○取出千元紙鈔7 張欲付帳，竟萌
    生為自己不法所有之意圖，無視法律規範，出手搶奪告訴人
    所有現金，且犯後猶否認犯行，態度不佳，毫無悔意，及其
    智識程度、犯罪手段、所生危害等一切情狀，量處如主文所
    示之宣告刑，以示懲儆。
  3.本件被告之犯罪時間在96年4 月24日以前，合於中華民國96
    年罪犯減刑條例第2 條第1 項第3 款之規定，且無不得減刑
    之例外情形，應依法減其宣告刑二分之一，並依同條例第7
    條、第9 條規定於主文諭知其宣告刑及減得之刑，併諭知易
    科罰金折算之標準。
三、應適用之法律：
  (一)刑事訴訟法第299 條第1 項前段。
  (二)刑法第325 條第1 項、第41條第1 項前段。
  (三)中華民國96年罪犯減刑條例第2 條第1 項第3 款、第7 條、
    第9 條。
本案經檢察官江柏青到庭執行職務。
中    華    民    國    97    年    3     月    7     日
            刑事第六庭  審判長法  官  廖國勝
                              法  官  李秋瑩
                              法  官  黃楹榆
以上正本證明與原本無異
如不服本判決，應於判決收受後10日內，向本院提出上訴狀（須
附繕本）。
                              書記官  李雅怡
中    華    民    國    97    年    3     月    7     日
附錄本案論罪科刑法條全文：
刑法第325條第1項：
意圖為自己或第3 人不法之所有，而搶奪他人之動產者，處6 月
以上5 年以下有期徒刑。


司法院資訊處製作；財團法人民間司法改革基金會備份。
